臺灣高雄地方法院刑事判決　　　　　　　　　　　　　九十三年度訴字第六六九號
　　公　訴　人　臺灣高雄地方法院檢察署檢察官
　　被　　　告　乙○○
右列被告因違反臺灣地區與大陸地區人民關係條例等案件，經檢察官提起公訴（九十
三年度偵字第七一號），本院判決如左：
    主  文
乙○○共同違反不得使大陸地區人民非法進入臺灣地區之規定，處有期徒刑伍月，如
易科罰金，以佰元折算壹日。
    事  實
一、乙○○為使其前妻林任鳳（另案偵結）之外甥女即大陸地區人民黃雪清（另案職
    權不起訴）得以入境臺灣地區打工賺錢，明知輕度智障之蔡德和（已另案緩起訴
    ）與大陸地區女子黃雪清並無結婚真意，仍共謀以假結婚真入境之方式使黃雪清
    非法進入臺灣地區，乙○○、林任鳳及蔡德和遂共同基於使大陸地區人民非法進
    入臺灣地區之犯意，渠等復與黃雪清共同基於明知為不實之事項而使公務員登載
    於職務上所掌公文書及行使之概括犯意聯絡及行為分擔，先由乙○○以免費提供
    機票及旅費招待蔡德和於九十二年四月十九日赴大陸地區福建省寧德市，並在林
    任鳳介紹下，蔡德和與黃雪清見面，於同年五月八日在大陸地區福建省寧德市公
    證處完成蔡德和與黃雪清虛偽公證結婚之登記手續，黃雪清因此取得蔡德和形式
    上之配偶地位，並領得該公證處所發給之結婚公證書，乙○○並給付二萬二千元
    予蔡德和。於同年五月十三日，乙○○與蔡德和返回臺灣地區，蔡德和明知上開
    婚姻屬虛偽而無效，仍填具黃雪清為其配偶等不實內容之結婚登記申請書，於九
    十二年七月十八日向高雄縣大樹鄉戶政事務所據以申請辦理結婚之戶籍登記，使
    不知情之戶政機關承辦公務員陷於錯誤，將該不實之結婚事項登載於其職務上所
    掌之戶籍登記簿公文書上，並據以核發戶籍謄本，足以生損害於戶政機關對結婚
    登記及戶籍資料管理之正確性；乙○○待辦妥結婚登記完竣，取得載有前開不實
    事項之戶籍謄本後，隨即於九十二年七月間某日持以向高雄縣政府警察局仁武分
    局大樹分駐所，填具「大陸地區人民進入臺灣地區保證書」以辦理大陸女子黃雪
    清進入臺灣地區之保證責任，使不知情之承辦警員在其職務上所掌保證書「對保
    或證明機關（構）簽註意見欄」上，對此不實之配偶資料記載予以核章簽註，足
    以生損害於警察機關對大陸地區人民進入臺灣地區相關保證責任之正確性。其後
    蔡德和又持該載有不實事項之戶籍謄本及大陸地區人民進入臺灣地區保證書，向
    內政部警政署入出境管理局以「配偶探親」之名義，填載大陸地區人民進入臺灣
    地區旅行證申請書，據以向內政部警政署入出境管理局申請大陸地區女子黃雪清
    以配偶身分來台探親，致使內政部警政署入出境管理局承辦業務之該管公務員將
    「民國九十二年五月八日結婚」之不實事項登載於職務上所掌之前開旅行證申請
    書下方空白處（供記載核發情形）之公文書上，並在職務上所掌之第00000
    00000號中華民國臺灣地區旅行證之公文書，登載「探親」之不實事項後，
    據以核發中華民國臺灣地區旅行證予大陸女子黃雪清，黃雪清即於九十二年八月
    二十九日持前開不實登載之旅行證，向高雄小港機場之驗關人員提出行使，藉此
    非法之方式，順利入境臺灣地區，足以生損害於入出境管理局對於入出境管理之
    正確性。黃雪清入境臺灣地區後，即由乙○○前往接機，黃雪清、蔡德和於翌日
    （即同年八月三十日）共同欲持前揭不實之結婚登記之戶籍謄本等相關資料，向
    高雄縣政府警察局仁武分局大樹分駐所登記申辦流動人口時，為警識破，而查悉
    上情。
二、案經高雄縣政府警察局仁武分局報請臺灣高雄地方法院檢察署檢察官偵查起訴。
    理  由
一、訊據被告乙○○矢口否認有何前開犯行，辯稱：伊係看蔡德和老實，才將其前妻
    之外甥女黃雪清介紹給他，二人在大陸交往後，雙方同意才結婚，二人確有結婚
    真意云云。惟查，證人蔡德和迭於警偵中均坦承與黃雪清並無結婚之真意，並且
    黃雪清亦有告知來台係為打工賺錢，另被告亦有提供機票及旅費陪同其前往大陸
    地區，並與黃雪清結婚後，亦有給付其新台幣（下同）二萬二千元作為報酬等語
    （參見偵查卷第十頁反面、第五十頁反面及第五十一頁），另黃雪清來台亦非蔡
    德和前往接機，此為被告所自承（參見本院審理卷第二十頁），而證人黃雪清、
    蔡德和亦於警訊中證述結婚並未有宴客等情（參見偵查卷第十頁反面及第十七頁
    反面），此外，證人即蔡德和之母親蔡黃來線亦於警訊中證述不知蔡德和有去大
    陸地區與人結婚，但蔡德和確實曾交付現金一萬一千元給伊等語（參見偵查卷第
    二十三頁），依上開所述，蔡德和與黃雪清所謂「結婚」過程顯與一般嫁娶習俗
    均有宴客及告知父母長輩之常情不合；另結婚者為證人蔡德和，為何身為媒人之
    被告還要免費招待被告前往大陸地區之機票及旅費，且於結婚事成後更給付二萬
    二千元予蔡德和，亦與事理有違；再者前開假結婚之事實，業據共犯蔡德和於迭
    於警偵訊時所供明，且有前開結婚登記申請書、戶籍謄本、出入境紀錄、大陸地
    區人民進入臺灣地區旅行證申請書、大陸地區人民進入臺灣地區保證書、大陸地
    區福建省寧德市婚姻證件一份附卷可稽。足認被告前開所辯不足採信，被告犯行
    事證明確，其犯行堪以認定。
二、按大陸地區人民非經主管機關許可，不得進入臺灣地區；又不得使大陸地區人民
    非法進入臺灣地區，臺灣地區與大陸地區人民關係條例第十條第一項及第十五條
    第一項第一款定有明文。次按臺灣地區與大陸地區人民關係條例第七十九條第一
    項處罰違反同條例第十五條第一款所定使大陸地區人民非法進入臺灣地區罪，凡
    非經合法手續進入者皆包含之，自不以偷渡進入為限（最高法院九十年度台上字
    第三一八○號判決意旨參照）。而被告行為後，臺灣地區與大陸地區人民關係條
    例已於九十二年十月二十九日修正公布，其中修正後之第七十九條規定已自九十
    二年十二月三十一日起施行（行政院九十二年十二月二十九日院臺秘字第○九二
    ○○六九五一七號令），該條例修正後第七十九條第一項之法定刑係由「五年以
    下有期徒刑、拘役或科或併科新臺幣五十萬元以下罰金」修正為「一年以上七年
    以下有期徒刑，得併科新臺幣一百萬元以下罰金」，則修正後之法定本刑重於修
    正前之同條項之法定本刑，比較新舊法，以適用舊法較有利於被告，自應適用九
    十二年十月二十九日修正前臺灣地區與大陸地區人民關係條例第七十九條第一項
    之規定處罰。又戶籍謄本為戶政機關之公務員職務上所掌之公文書；另大陸地區
    人民進入台灣地區保證書上對保或證明機關簽註意見欄，為承辦公務員職務上所
    填寫之文書，且戶政機關及承辦人口查核與對保員警對於被告與黃雪清是否為夫
    妻一節，均無實質審查權；則被告與蔡德和，明知蔡德和與黃雪清並無結婚之真
    意，卻為使黃雪清入境，而持結婚公證書使前開公務員在渠等所掌之公文書上填
    載蔡德和與黃雪清結婚、或配偶為黃雪清等事項，即該當刑法第二百十四條使公
    務員登載不實罪。又持戶籍謄本至前開分駐所，以及持戶籍謄本、大陸地區人民
    進入臺灣地區保證書等至入出境管理局申辦大陸地區人民進入臺灣地區之旅行證
    ，均已達行使之程度，並足以生損害於前開機關對於戶籍登記事項、對保或證明
    事項及入出境管理之正確性。核被告所為，係違反臺灣地區與大陸地區人民關係
    條例第十五條第一款規定，而犯該條例第七十九條第一項之非法使大陸地區人民
    進入臺灣地區罪、刑法第二百十六條、第二百十四條之行使使公務員登載不實文
    書罪。被告與蔡德和、林任鳳及黃雪清四人就前開行使使公務員登載不實文書之
    犯行；被告及蔡德和、林任鳳三人就所犯前開非法使大陸地區人民黃雪清進入臺
    灣地區之犯行，互有犯意聯絡與行為分擔，均為共同正犯。被告多次行使使公務
    員登載不實文書罪，時間緊接，所犯構成要件相同，顯係基於概括犯意反覆為之
    ，為連續犯，應依刑法第五十六條之規定以一罪論，並加重其刑。被告連續使公
    務員登載不實之低度行為，為連續行使使公務員登載不實文書罪之高度行為所吸
    收，均不另論罪。又被告所犯前開連續行使使公務員登載不實文書與非法使大陸
    地區人民進入臺灣地區二罪間，有方法、目的之牽連關係，為牽連犯，應依刑法
    第五十五條之規定，從一重依非法使大陸地區人民進入臺灣地區罪論處。另起訴
    書雖就被告於九十二年七月間某日，向高雄縣警察局仁武分局大樹分駐所辦理大
    陸地區人民保證書時，使公務員登載不實罪部分之事實，漏未記載，然此部分之
    事實，與起訴書所載之其他事實，具有裁判上一罪關係，為起訴效力所及，本院
    自得一併審理，附此敘明。爰審酌被告以假結婚之方式，使大陸地區女子得以入
    境臺灣地區，損及戶政機關及入出境管理局管理戶籍、入境之正確性，及其對臺
    灣地區社會生活秩序危害擾亂之程度等，及其他一切情狀，量處如主文所示之刑
    ，並諭知易科罰金之折算標準，以資懲儆。
據上論斷，應依刑事訴訟法第二百九十九條第一項前段，修正前臺灣地區與大陸地區
人民關係條例第七十九條第一項，刑法第二條第一項但書、第十一條前段、第二十八
條、第五十六條、第二百十四條、第二百十六條、第五十五條、第四十一條第一項前
段，罰金罰鍰提高標準條例第二條，判決如主文。
本案經檢察官甲○○到庭執行職務。
中      華      民      國    九十三    年    六     月     二十三      日
                                  臺灣高雄地方法院刑事庭
                                      審判長法官  邱明弘
                                            法官  胡宜如
                                            法官  廖建瑜
右正本證明與原本無異。
如不服本判決，應於判決送達後十日內，向本院提出上訴狀。
                                          書記官  王翌翔
中      華      民      國    九十三    年    六     月     二十三      日
